【裁判字號】    92,上訴,1807
【裁判日期】    921124
【裁判案由】    違反毒品危害防制條例
【裁判全文】
臺灣高等法院高雄分院刑事判決                  九十二年度上訴字第一八七號
    上  訴  人
    即  被  告  甲○○
    選任辯護人  林樹根律師
                邱麗妃律師
                莊雯琇律師
右上訴人因違反毒品危害防制條例案件，不服臺灣高雄地方法院九十二年度重訴字第
五十七號中華民國九十二年九月二日第一審判決（起訴案號：臺灣高雄地方法院檢察
署九十二年度偵字第七０七七號；併辦案號臺灣台北地方法院檢察署九十二年偵字第
九０一一號），提起上訴，本院判決如左：
      主  文
原判決撤銷。
甲○○販賣第二級毒品，處有期徒刑拾伍年；褫奪公權拾年。扣案之第貳級毒品甲基
安非他命壹包（驗後淨重零點四六公克，包裝重零點四九公克）、肆拾參包（驗後淨
重四萬二千七百五十二點八公克，包裝重合計六百八十六點七０公克）沒收銷燬之；
扣案之紅、藍色旅行袋各壹個均沒收。
      事  實
一、甲○○明知甲基安非他命業經行政院衛生署公告為第二級毒品，不得販賣，竟基
    於意圖販售第二級毒品甲基安非他命牟利之犯意，於民國九十二年三月三十一日
    上午四時至五時許，在高雄市左營區春秋閣風景區附近，向姓名年籍均不詳綽號
    『阿狗』（臺語發音）之成年男子，以新臺幣（下同）六百四十五萬元之價金，
    購買第二級毒品甲基安非他命四十三大包，販入後即將上開甲基安非他命藏放在
    高雄市○○區○○路一八八號九樓租屋處藏放，甲○○並與不詳姓名年籍綽號「
    光頭」之成年女子談妥以每公斤甲基安非他命四十五萬之代價，出售數量不詳之
    甲基安非他命，甲○○並依約定先取出甲基安非他命一小包（驗後淨重零點四六
    公克，包裝重零點四九公克）作為樣本，前往高雄市○○路五六０號荷蘭汽車旅
    館驗貨，嗣於九十二年三月三十一日上午六時三十分許，甲○○持上開甲基安非
    他命一小包及寫有覺民路五六０號荷蘭汽車旅館之字條依約前往之途中，在高雄
    市○○路與鼎山路口，為法務部調查局航業海員調查處高雄站、高雄市調查處、
    桃園縣調查站、屏東縣調查站、台北縣調查站及憲兵台北市調查組人員，當場查
    獲紙條一張及甲○○丟棄在地上安非他命一包（驗後淨重零點四六公克，包裝重
    零點四九公克），並徵得甲○○之同意，搜索其位於高雄市○○區○○路一八八
    號五樓住處，再報請檢察官許可，逕行搜索文自路一八八號九樓甲○○租屋處，
    並當場於屋內起獲甲○○所有供販賣毒品所用之紅、藍色旅行袋各一只，內共裝
    有安非他命四十三包（驗後淨重四萬二千七百五十二點八公克，包裝重合計六百
    八十六點七０公克、純度百分之九十五點九九，純質淨重四萬一千零三十八點四
    一公克）。
二、案經法務部調查局航業海員調查處高雄站報告台灣高雄地方法院檢察署偵查起訴
    暨台灣台北地方法院檢察署移送併辦。
      理  由
一、訊據被告甲○○，對於右開被查獲安非他命等情坦承不諱。惟否認有販賣安非他
    命犯行，辯稱本案搜索扣押部分，九樓部分雖係檢察官口頭指揮，但全卷看不出
    檢察官三天內有向法院呈報之資料，故此部分證據係屬違法；又被告無業、無收
    入，無能力拿出六百四十五萬元之現金來購買安非他命；警察查扣之字條亦係人
    家寫給伊，伊聽命前往字條之地址，被告所犯應為寄藏安非他命罪云云。
二、按「檢察官於偵查中確有相當理由認為情況急迫，非迅速搜索，二十四小時內證
    據有偽造、變造、湮滅或隱匿之虞者，得逕行搜索，或指揮檢察事務官、司法警
    察官或司法警察執行搜索，並層報檢察長。」、「前二項搜索，由檢察官為之者
    ，應於實施後三日內陳報該管法院；由檢察事務官、司法警察官或司法警察為之
    者，應於執行後三日內報告該管檢察署檢察官及法院。法院認為不應准許者，應
    於五日內撤銷之。」、「第一項、第二項之搜索執行後未陳報該管法院或經法院
    撤銷者，審判時法院得宣告所扣得之物，不得作為證據。」；又「除法律另有規
    定外，實施刑事訴訟程序之公務員因違背法定程序取得之證據，其有無證據能力
    之認定，應審酌人權保障及公共利益之均衡維護。」，刑事訴訟法第一百三十一
    條第二、三、四項、第一百五十八條之四分別定有明文。本案調查局人員於高雄
    市○○路與鼎山路口，查獲被告持有安非他命一小包，而在被告前開五樓搜索時
    ，發現鑰匙（九樓）一把，就九樓查扣安非他命部分，調查局人員所持之搜索票
    並未包括九樓在內，惟此部分係經以電話與檢察官聯繫後，經檢察官指示而為搜
    索，以當時就被告所租之九樓，若未迅速搜索，所藏放之安非他命即有隱匿之虞
    ，故檢察官指示調查局人員所為該部分之搜索，應合於刑事訴訟法第一百三十一
    條第二項之規定，又經遍查全卷，雖無檢察官、司法警察官於搜索後三日內向法
    院陳報之資料，所踐行之搜索程序與該條第三項之規定即有未符，惟本院衡酌扣
    案之四十三包安非他命數量龐大，若流入市面，對社會治安影響重大；而本案違
    法取證行為係未於事後向法院陳報，對於被告權利之侵害並非嚴重等情，仍認得
    將之作為證據；合先敘明。
三、經查：
（一）被告甲○○於九十二年三月三十一日上午四時至五時許，在高雄市左營區春秋
      閣風景區附近，向姓名年籍均不詳綽號「阿狗」之成年男子，以六百四十五萬
      元之價金，販入第二級毒品甲基安非他命四十三大包，販入後即將上開甲基安
      非他命藏放在高雄市○○區○○路一八八號九樓租屋處，被告並與不詳姓名年
      籍綽號「光頭」之成年女子談妥以每公斤甲基安非他命四十五萬之代價，出售
      數量不詳之甲基安非他命等情，並於九十二年三月三十一日上午六時三十分許
      ，攜帶甲基安非他命一小包（驗後淨重零點四六公克，包裝重零點四九公克）
      作為樣本，前往與綽號「光頭」之女子所約定驗貨地點即高雄市○○路五六０
      號荷蘭汽車旅館，而在途中為法務部調查局人員在高雄市○○路與鼎山路口查
      獲，並扣得寫有覺民路五六０號荷蘭汽車旅館地址紙條一張，及被告丟棄於地
      上之甲基安非他命一包（驗後淨重零點四六公克，包裝重零點四九公克），隨
      後並在高雄市○○區○○路一八八號九樓租屋處查獲上開甲基安非他命四十三
      包，業據被告於偵查、原審自白在卷（詳見原審九十二年七月十七日審判筆錄
      ），並有照片一幀、寫有覺民路五六０號荷蘭汽車旅館地址紙條一張、被告承
      租高雄市○○區○○路一八八號九樓之房屋租賃契約書一份、及法務部調查局
      航業海員調查處高雄般業海員調查站搜索筆錄及扣押筆錄各一份、及扣案之安
      非他命可資佐證；又前開扣案之晶體，其中一小包（驗後淨重零點四六公克，
      包裝重零點四九公克）及四十三包（驗後淨重四萬二千七百五十二點八公克，
      包裝重合計六百八十六點七０公克）經鑑驗結果，均含有第二級毒品甲基安非
      他命成份，有法務部調查局九十二年四月十八日調科壹字第０九二六二六０四
      二九０號、00000000000檢驗通知書各一紙在卷可憑。
（二）被告雖辯稱僅係寄藏安非他命云云。惟查被告於原審最後審理期日改稱買安非
      他命之目的係供自己施用，僅先支付四百萬元，剩餘二百四十五萬元半個月後
      交付，於本院又稱寄藏，前後不符，被告為脫免刑責臨訟編串之情，已甚明顯
      ；又被告如何向不詳姓名、年籍之「阿狗」販入扣案之安非他命，已見前述，
      且賣方綽號「阿狗」之人與被告並不相熟，業據被告自陳在卷（參見偵查卷第
      二十六頁），彼此信賴度不高，在無交情下，為免受騙上當，賣方豈會同意被
      告以四百萬元之價金，先取得價值六百五十萬元之毒品。況甲基安非他命係違
      禁物，不得轉讓、販賣，因取得並不容易，且政府查緝甚緊，故價值非低，討
      價還價之空間甚微，在賣方取得毒品成本甚高，稍有閃失則損害不眥，並且毒
      品市場需求大於供應，客戶眾多之考量下，賣方不要求銀貨兩訖，反而同意被
      告分期付款，實與交易常情不符。又扣案之安非他命數量龐大，顯非僅供被告
      施用，再者被告於偵查、原審中已供承其與綽號「光頭」之女子談妥以每公斤
      甲基安非他命四十五萬之代價，出售數量不詳之甲基安非他命，被告並依約定
      先取出甲基安非他命一小包做為樣本，若被告僅係受寄藏放，其顯然知悉並無
      權處分，則其何能與該名光頭之女子，洽談販賣毒品之事？又被告何能逕自取
      出一小包做為樣本前往約定地點？被告所辯與常情有違，尚難採信。至於辯護
      人雖於原審請求本院調閱其納稅資料，資以證明其資力不足，並辯稱被告無資
      力足以支付六百五十萬元購買毒品，惟販賣毒品因有暴利可圖，販毒之人為暴
      利常有向他人舉債或將其畢生積蓄用以支付價金，且被告坦承上開六百五十萬
      元，並非來自銀行存提，係其平日工作賺錢所累積之存款，故被告所為聲請，
      核無必要。
（三）按毒品危害防制條例第四條第二項之販賣第二級毒品罪，不以販入之後復行賣
      出為要件；祇須以營利為目的，販入或賣出，有一於此，即已成立。經查被告
      於偵查中自白：「（問：你若成功把四十三公斤賣出，要賣多少？）光頭每次
      只買二、三公斤，我預定一公斤賣四十五萬元」（參見偵查第六十二頁反面）
      ，復於原審調查中明白供述已和綽號光頭之女子約定，以每公斤甲基安非他命
      四十五萬元之代價出售等語（參見原審九十二年七月一日調查筆錄），被告以
      每公斤約十五萬元之代價購入甲基安非他命，而預以每公斤甲基安非他命四十
      五萬元之代價售出，被告主觀上意圖營利而販入第二級毒品之犯意，彰彰明甚
      。綜上所述，本件事證明確，被告犯行堪以認定。
四、甲基安非他命係毒品危害防制條例第二條第二項第二款所稱之第二級毒品。被告
    以營利之意思，販入上開毒品欲轉售圖利，雖未賣出即遭查獲，其販賣行為應已
    既遂，核其所為，係犯毒品危害防制條例第四條第二項之販賣第二級毒品罪；被
    告因販賣而持有毒品之低度行為，則為販賣之高度行為所吸收，不另論罪。至於
    台灣台北地方法院檢察署移送併辦部分，與本件起訴之犯罪事實乃屬相同，併此
    敘明。
五、原審為被告論罪科刑之判決，固非無見，惟按「有期徒刑：二月以上，十五年以
    下。但如遇有加減時，得減至二月未滿，或加至二十年。」；又「販賣第二級毒
    品者，處無期徒刑或七年以上有期徒刑，得併科新台幣七百萬元以下罰金」，此
    觀刑法第三十三條笫三款、毒品危害防制條例第四條第二項規定自明，本案被告
    並無刑之加重事由，原審竟科處被告有期徒刑二十年，揆諸前揭規定，自有違誤
    。被告上訴意旨，否認有販賣第二級毒品犯行，指摘原判決不當，固無理由。惟
    原判決既有前開可議之處，自應予撤銷改判。爰審酌被告為求個人私益，販入大
    量毒品欲賣予他人，影響國民健康，危害社會秩序至鉅，且毒品數量高達四萬二
    千七百五十三點二六公克，量刑不宜過輕，並參以被告尚未將毒品轉賣他人及偵
    查中、原審調查時坦承犯行，嗣又飾詞否認等一切情狀，量處如主文所示之刑，
    並依其犯罪性質，認均有褫奪公權之必要，併予宣告被告褫奪公權十年。扣案之
    第二級毒品甲基安非他命一小包（驗後淨重零點四六公克，包裝重零點四九公克
    ）、四十三大包（驗後淨重四萬二千七百五十二點八公克，包裝重合計六百八十
    六點七０公克），該安非他命係屬毒品，而包裝塑膠袋因與安非他命沾染，無法
    剝離，視同毒品應依毒品危害防制條例第十八條第一項前段之規定，宣告沒收銷
    燬之（送驗耗損部分，因已滅失，爰不宣告沒收銷燬之）。又扣案之紅藍旅行袋
    各一個，為被告所有且係為便於攜帶及運輸，為供販賣毒品所用之物品，應併依
    毒品危害防制條例第十九條第一項之規定宣告沒收之。
據上論結，應依刑事訴訟法第三百六十九條第一項前段、第三百六十四條、第二百九
十九條第一項前段、毒品危害防制條例第四條第二項、第十八條第一項前段，第十九
條第一項、刑法第十一條前段、第三十七條第二項，判決如主文。
本案經檢察官陳新慶到庭執行職務。
中      華      民      國    九十二    年     十一     月    二十四    日
                              臺灣高等法院高雄分院刑事第五庭
                                  審判長法官  吳水木
                                        法官  洪慶鐘
                                        法官  趙文淵
右正本證明與原本無異。
如不服本判決應於收受本判決後十日內向本院提出上訴書狀，其未述上訴理由者，
並得於提起上訴後十日內向本院補提理由書狀（均須按他造當事人之人數附繕本)「
切勿逕送上級法院」。
                                      書記官  吳新貞
中      華      民      國    九十二    年      十一    月     二十四   日
附錄：本判決論罪科刑法條：
毒品危害防制條例第四條第二項
製造、運輸、販賣第二級毒品者，處無期徒刑或七年以上有期徒刑，得併
科新台幣七百萬元以下罰金。


司法院資訊處製作；財團法人民間司法改革基金會備份。
